【裁判字號】    90,訴,3740
【裁判日期】    900919
【裁判案由】    清償借款
【裁判全文】
臺灣臺北地方法院民事判決  九十年度訴字第三七四○號
    原      告    彰化商業銀行股份有限公司
    法定代理人    甲○○
    訴訟代理人    丙○○
    被      告    和協化學股份有限公司
    代  理  人    乙○○
右當事人間請求清償借款事件，本院判決如左：
    主      文
被告應連帶給付原告新台幣肆佰拾壹萬陸仟佰肆拾玖元，及自民國八十九年八月
一日起至民國九十年三月三十一日止，按年息百分之四計算之利息，並自民國九十年
四月一日起至清償日止，按年息百分之六計算之利息，暨自民國九十年五月一日起至
清償日止，在六個月以內者，按上開利率百分之十，超過六個月者，超過部分按上開
利率百分之二十計付違約金。
被告應連帶給付原告美金壹拾陸萬柒仟貳佰玖拾元零捌分，及自民國八十九年八月
一日起民國九十年二月二十八日止，按年息百分之七．五計算之利息，並自民國九十
年三月一日起至清償日止，按年息百分之九．五計算之利息，暨自民國九十年四月一
日起至清償日止，在六個月以內者，按上開利率百分之十，超過六個月者，超過部分
按上開利率百分之二十計付違約金。
原告其餘之訴駁回。
訴訟費用由被告連帶負擔。
    事      實
甲、原告方面：
一、聲明：
（一）被告應連帶給付原告新台幣四百三十一萬六千三百四十九元，及自民國八十九
      年八月一日起至九十年三月三十一日止，按年息百分之四計算之利息，並自九
      十年四月一日起至清償日止，按年息百分之六計算之利息，暨自九十年五月一
      日起至清償日止，在六個月以內者，按上開利率百分之十，超過六個月者，超
      過部分按上開利率百分之二十計付違約金。
（二）如主文第二項所示。
二、陳述：
（一）被告和協化學股份有限公司（下稱和協公司）於八十七年九月二十二日邀被告
      乙○○為連帶保證人，保證就被告和協公司對原告所負一切債務【係指被告和
      協公司於現在（包含過去所負，現在尚未清償）及將來對原告所負之借款、票
      據、墊款、透支、保證、損害賠償及其他債務（保證書一般條款第一條）】，
      以本金四千萬元為限額暨其利息、遲延利息、違約金、損害賠償金及其他從屬
      於主債務人之負擔，願與主債務人即被告和協公司負連帶清償之責任。
（二）又被告和協公司分別於八十七年七月二十三日、同年九月三日向原告借款三筆
      ，金額合計新台幣四百六十九萬元（借款金額、借款期間、償還辦法、利率及
      違約金之約定詳如附表一）。惟上述三筆借款到期後被告和協公司無力償還，
      經向原告分別申請展期至八十八年七月十日及八十八年九月二日（續簽有本票
      三紙為借款憑證），惟借款到期後，被告和協公司雖照常繳息，本金仍無力償
      還，經向原告分別再申請展期至八十九年一月十六日及八十九年三月二日（再
      簽本票三紙為借款憑證），惟借款到期後，除部分還款新台幣三十七萬三千六
      百五十一元外，其餘仍無力償還，並再拖延至八十九年十二月二十九日又再申
      請展期至九十年六月三十日，復與原告約定，利息自未繳日（即八十九年八月
      一日）起，改按年息百分之六計算，其中年息百分之四記帳至九十年六月三十
      日，記帳利息並自九十年七月一日起，以每月為一期，分二十四期攤還。其中
      年息百分之二，按月繳息。遲延清償，仍按前述約定計付違約金。另前開債務
      雖未屆清償期，惟上開三筆借款其中百分之二按月繳息部分，被告和協公司僅
      按月繳息至九十年三月三十一日，即未續繳，依約已喪失期限利益，債務視為
      全部到期，屢經催告，仍未償還。
（三）被告和協公司於八十七年九月二十二日邀被告乙○○為連帶保證人，與原告簽
      訂進口物資融資契約，約定融通美金一百五十萬元或等值之他種外幣或新台幣
      ，專供被告和協公司在本契約約定期間（自八十七年九月二十二日起至八十八
      年九月二十二日止〕內，循環開發國外遠期信用狀融資墊款，並約定以每筆信
      用狀項下匯票到期之前一日或貴行通知之到期日為每筆債務之清償日期。如債
      務人遲延清償時，應自遲延日起就貴行墊付金額按到期日當天新台幣放款基本
      利率加百分之二．五與貴行外匯授信牌告利率比較，孰高為準，並自遲延之日
      起六個月內，按前項約定利率百分之十，其超逾六個月以上部分，按前項約定
      利率百分之二十計付違約金，且均承認各筆信用狀金額與結匯證實書所載金額
      （開狀時被告和協公司自負額）之差額與其所發生利息及一切費用，即為原告
      代立約人向國外保證付款或墊款之金額，並同意以各該筆信用狀結匯證實書及
      （或）原告執有之有關文件為債權憑證。嗣後被告和協公司並依上開約定，向
      原告提出開發國外遠期信用狀申請書乙紙，經原告開發一八０天期遠期信用狀
      （詳如附表二），且由原告國外洛杉磯分行為其墊款，有國外付款通知書及被
      告和協公司所出具之信用狀結匯及墊款承認書為憑，而信用狀項下貨運單據到
      達經原告通知被告和協公司提貨訖，有單據到達通知書及單據收到回單可稽。
      惟前項開狀墊款八十八年七月五日到期後，被告和協公司無力償還，經向原告
      申請展延一八０天，惟到期後，仍無力償還，再向原告申請展期一八０天，到
      期日再展期至八十九年六月二十七日，惟屆期後，依舊無力償還，拖延至八十
      九年八月一日僅部分償還美金二萬六千四百三十一元九角二分，餘美金一十六
      萬七千二百九十三元零八分仍無力償還，被告和協公司又再向聲請人申請展期
      至九十年六月三十日，復與原告約定，利息自未繳日（即八十九年八月一日）
      起改按本行外匯牌告利率（現為百分之十）減百分之０．五計算（即百分之九
      ．五）計算，其中年息百分之七．五記帳至九十年六月三十日，記帳利息並自
      九十年七月一日起，以每月為一期，分二十四期償還，另其中年息百分之二，
      按月繳息，遲延清償時，仍按前述約定計付違約金。前開債務雖未屆清償期，
      惟被告和協公司對該筆借款，其中百分之二按月繳息部分，僅按月繳息至九十
      年二月二十八日即未續繳，依約已喪失期限利益，債務視為全部到期，屢經催
      告，仍未償還。而被告乙○○為連帶保證人，自應負連帶清償責任，屢經催告
      ，亦未償還。
三、證據：提出保證書、約定書、本票、進口物資融資契約、開發遠期信用狀申請書
    、單據到達通知書及單據收到回單、債權銀行會議記錄、外匯匯率及授信利率表
    為證。
乙、被告方面：
    被告未於言詞辯論期日到場，亦未提出書狀作何聲明或陳述。
    理      由
甲、程序方面：
    本件被告未於言詞辯論期日到場，核無民事訴訟法第三百八十六條各款所列情形
    ，應依原告之聲請，由其一造辯論而為判決。
乙、得心證之理由：
一、本件原告主張之事實，已據其提出保證書、約定書、本票、進口物資融資契約、
    開發遠期信用狀申請書、單據到達通知書及單據收到回單、債權銀行會議記錄、
    外匯匯率及授信利率表為證。被告迄未有任何聲明和主張，且未提出任何證據供
    本院審酌，自堪認原告之主張為真實。
二、本件原告自承新台幣借款部分其中百分之二之利息，被告和協公司係繳納至九十
    年三月三十一日等語（參本件起訴狀）。是本件就新台幣借款部分，原告依消費
    借貸及連帶保證契約請求被告連帶給付借款新台幣四百三十一萬六千三百四十九
    元，及自八十九年八月一日起至九十年三月三十一日止，按年息百分之四計算之
    利息，並自九十年四月一日起至清償日止，按年息百分之六計算之利息，暨自九
    十年五月一日起至清償日止，在六個月以內者，按上開利率百分之十，超過六個
    月者，超過部分按上開利率百分之二十計付違約金，為有理由，應予准許，逾此
    範圍之請求，為無理由，應予駁回。另就美金部分，原告亦依消費借貸及連帶保
    證契約請求被告連帶給付如主文第二項所示，被告並得按償還當日原告銀行牌告
    即期賣出匯率折付新台幣，為有理由，亦應准許。
三、結論：
    本件原告之訴為有理由，依民事訴訟法第三百八十五條第一項前段、第七十九條
    但書、第八十五條第二項，判決如主文。
中      華      民      國    九十      年      九      月     十九     日
                                            民事第五庭法      官  林秀圓
右為正本係照原本作成
如對本判決上訴，須於判決送達後廿日內向本院提出上訴狀
中      華      民      國    九十      年      九      月     十九     日
                                                      法院書記官  林蓮女
~F0
~T48
附表一：
┌──┬──┬───────────┬────┬──┬─────────┐
│順序│借款│借款期間              │償還辦法│利率│ 違約金           │
│    │金額│                      │        │    │                  │
├──┼──┼───────────┼────┼──┼─────────┤
│ 一 │281 │自八十七年七月二十三日│到期償還│8.84│逾期六個月以內按上│
│    │萬元│起至八十八年一月二十三│        │ ％ │開利率之百分之十，│
│    │    │日止                  │        │    │逾期六個月以上按上│
│    │    │                      │        │    │開利率之百分之二十│
│    │    │                      │        │    │計算              │
├──┼──┼───────────┼────┼──┼─────────┤
│ 二 │102 │自八十七年九月三日起至│到期償還│8.84│計算方式同右      │
│    │萬元│八十八年三月三日止    │        │ ％ │                  │
├──┼──┼───────────┼────┼──┼─────────┤
│ 三 │ 86 │自八十七年九月三日起至│到期償還│8.84│計算方式同右      │
│    │萬元│八十八年三月三日止    │        │ ％ │                  │
└──┴──┴───────────┴────┴──┴─────────┘


司法院資訊處製作；財團法人民間司法改革基金會備份。
